---
title: "Duck DB"
author: "José Fernando Zea"
date: '2022-11-03'
output: html_document
---

```{r setup, include=FALSE}
knitr::opts_chunk$set(echo = TRUE)
```


```{r}
library(arrow) # Librería en C++ trabaja paralero para procesar datos
library(duckdb) # Paquete para manejar base de datos duckdb
library(dbplyr) # Consultas en dplyr para un motor de bases de datos
library(dplyr) # Procesar datos (small data)
library(DBI)
library(tictoc) # Tomar tiempos
```



# Ingestar datos de csv a duckdb


Ingestar datos a duckdb (csv a duckdb), Ingestamos el archivo de viviendas de Armenia:

```{r}
# Lectura a archivo csv a una base duckdb 

# Crear una conexión a una base duckdb
con <- DBI::dbConnect(duckdb::duckdb(), dbdir = "duckdb")

duckdb_read_csv(con,
               "personas_armenia_duckdb", "df_armenia.csv")

# Ingestamos un dataframe
dbWriteTable(con, "iris", iris)

# Listamos las tablas
duckdb::dbListTables(con)
```

Ejercicio: contar la gente con SQL:

```{r}
cadenasql <- "
  SELECT count(*) as N
  FROM personas_armenia_duckdb 
"
consulta1 <- as_tibble(dbGetQuery(con, cadenasql))
consulta1
```

```{r}
cadenasql2 <- "
  SELECT *
  FROM personas_armenia_duckdb 
  LIMIT 6
"
consulta2 <- as_tibble(dbGetQuery(con, cadenasql2))
consulta2
```


```{r}
# Contar cuantos bebes hay de sexo masculino y femenino
cadenasql3 <- "
  SELECT P_SEXO, COUNT(*) AS N_bebes
  FROM personas_armenia_duckdb 
  WHERE P_EDADR = 1 
  GROUP BY P_SEXO
"
consulta3 <- as_tibble(dbGetQuery(con, cadenasql3))
consulta3
```

Realizamos las consultas 1 , 2 y 3 en dplyr:. El primer paso es registrar la tabla como un objeto tipo duckdb

```{r}
personas_armenia_duckdb <- tbl(con, "personas_armenia_duckdb")
```

```{r}
consulta1A <- personas_armenia_duckdb %>% count() %>% collect()
consulta1A1 <- personas_armenia_duckdb %>% summarise(Cuenta = n()) %>% collect()
```

```{r}
consulta2A <- personas_armenia_duckdb %>% collect()
```

```{r}
consulta3A <- personas_armenia_duckdb %>% 
  filter(P_EDADR == 1) %>%
  group_by(P_SEXO) %>% count() %>%
  collect()
```


Puedo ver la consulta que se mando en SQL a la base de datos:

```{r}
personas_armenia_duckdb %>% 
  filter(P_EDADR == 1) %>%
  group_by(P_SEXO) %>% count() %>% show_query()
```

# Lectura de una tabla de un parquet

Leemos el archivo parquet como formato arrow

```{r}
df_personas <- open_dataset("parquet/personas")
```

Creamos una conexión y registramos la tabla 

```{r}
con2 <- DBI::dbConnect(duckdb::duckdb(), dbdir = "duckdb2")
df_personas_duck <- to_duckdb(df_personas, con2, 
                              "personas_duck")
```

Podemos registrar realizar las consultas de interés:

```{r}
sql <- "
  SELECT count(*) as N
  FROM personas_duck 
"
as_tibble(dbGetQuery(con2, sql))
```
Si no le coloco el as.tibble:

```{r}
dbGetQuery(con2, sql)
```
Calculemos el número de persons por municipiO:

```{r}
# df_personas_duck %>% head() %>% collect()
sql <- "
  SELECT U_DPTO, U_MPIO, count(*) as N
  FROM personas_duck 
  GROUP BY U_DPTO, U_MPIO   
  ORDER BY N DESC
"
consulta4 <-  as_tibble(dbGetQuery(con2, sql))
```


En dplyr también  podemos hacer las consultas que se quieran:

```{r}
df_personas_duck %>% count() %>% collect()
```

Contar el número de personas por municipio

```{r}
tic()
consulta5 <- df_personas_duck %>% group_by(U_DPTO, U_MPIO) %>%
  count() %>% arrange(desc(n)) %>% collect()
consulta5
toc()
```

# Combinación de arrow y duckdb

No siempre es posible trabajar siempre arrow:

```{r}
df <- df_personas %>% group_by(U_DPTO, U_MPIO) %>%
  count() %>% arrange(desc(n))
```


Por ejemplo si quiero rezagar arrow no soporta esta función (rezagamos n)


```{r}
df %>% mutate(n_rezgada = lag(n))
```

En este caso hago viajar la tabla a una tabla virtual duckdb y hago la operación:


```{r}
consulta6 <- df %>% to_duckdb() %>% arrange(desc(n)) %>% dplyr::mutate(n_rezgada = dplyr::lag(n)) %>% collect()
```




```{r}
# No lo puedes hacer en arrow por que trabaja en paralelo
# df %>% ungroup() %>%  arrange(desc(n)) %>%
#  mutate(id = row_number()) %>% collect()}
# Va a salir error
```


```{r}
consulta7 <-  df %>% ungroup() %>% to_duckdb() %>% arrange(desc(n)) %>%
  mutate(id = row_number()) %>% 
   collect()
```




Ejercicio en sql

1) Calcular los municipio con mayor tasa femenina (10 primeros)
(En duckdb)


```{r}
con3 <- DBI::dbConnect(duckdb::duckdb(), dbdir = "duckdb3")
df_personas_duck <- to_duckdb(df_personas, con3, 
                              "personas_duck")
```


```{r}
consutla <- df_personas_duck %>% group_by(U_DPTO, U_MPIO, P_SEXO) %>% count() %>% collect() %>%
  group_by(U_DPTO, U_MPIO) %>%
  mutate(totpob = sum(n), tasa =  n / totpob) %>%
  filter(P_SEXO == 2)  %>% arrange(desc(tasa)) %>%
    slice(1:10) %>%  select(U_DPTO, U_MPIO, tasa)
```



```{r}
sql <- "
SELECT * 
FROM(SELECT U_DPTO, U_MPIO, count(*) as N
  FROM personas_duck 
  WHERE (p_sexo =2)
  GROUP BY  U_DPTO, U_MPIO   
  ORDER BY N DESC) a
JOIN SELECT U_DPTO, U_MPIO, SUM(N)  AS TOTALPOB
FROM TABLA1
GROUP BY  U_DPTO, U_MPIO B
ON a.u_dpto = b.u_dpto and a.u_mpio = b.mpio  
"
a <- as_tibble(dbGetQuery(con3, sql))

```

