---
title: "Clase Externado"
output: html_document
date: '2022-11-19'
---

```{r setup, include=FALSE}
knitr::opts_chunk$set(echo = TRUE)
# knitr::opts_knit$set(root.dir = "C:/Users/salacomputoh509/Desktop/Nueva carpeta/Nueva carpeta")

```


```{r}
dir()
```


```{r}
library(arrow) # Librería en C++ trabaja paralero para procesar datos
library(duckdb) # Paquete para manejar base de datos duckdb
library(dbplyr) # Consultas en dplyr para un motor de bases de datos
library(dplyr) # Procesar datos (small data)
library(DBI)
library(tictoc) # Tomar tiempos
```

Creamos la conexión a la base de datos:

```{r}
conex <- DBI::dbConnect(duckdb::duckdb(), dbdir = "base_armenia")
```




```{r}
duckdb_read_csv(conn = conex,
               name  = "personas_armenia_duckdb", 
               files  = "datos_armenia.csv")
```


```{r}
duckdb::dbListTables(conex)

```

Ingestamos un dataframe que ya exista en mi ambiente

```{r}
data(iris)
head(iris)
```


Listamos las dos tablas de la base de datos:

```{r}
duckdb::dbListTables(conex)

```
Puedo realizar consultas en la base de datos duckdb (no en RAM) y el resultado me lo envía a la memoria RAM:


```{r}
cadenasql <- "
  SELECT count(*) as N
  FROM personas_armenia_duckdb 
"
consulta1 <- dbGetQuery(conex, cadenasql)
consulta1
```

Miremos los 6 primeros registros:

```{r}
cadenasql2 <- "
  SELECT  *
  FROM personas_armenia_duckdb 
  LIMIT 6
"
consulta2 <- dbGetQuery(conex, cadenasql2)
consulta2
```


Contar el número de personas alfabetas y analfabetas:

```{r}
cadenasql3 <- "
  SELECT P_ALFABETA,  COUNT(*) as N
  FROM personas_armenia_duckdb 
  WHERE P_ALFABETA IN (1, 2)
  GROUP BY P_ALFABETA
"
consulta3 <- dbGetQuery(conex, cadenasql3)
consulta3
```



```{r}
# Contar cuantos bebes hay de sexo masculino y femenino
# P_EDADR = 1  0 a 5 años 
cadenasql4 <- "
  SELECT P_SEXO, COUNT(*) AS N_bebes
  FROM personas_armenia_duckdb 
  WHERE P_EDADR = 1 
  GROUP BY P_SEXO
"
consulta4 <- as_tibble(dbGetQuery(conex, cadenasql4))
consulta4
```


Realizar consultas en dplyr:


```{r}
datos <- tbl(conex, "personas_armenia_duckdb")
datos
```

Contar el número de personas alfabetas y analfabetas:

```{r}
datos %>% dplyr::filter(P_ALFABETA %in% c(1, 2)) %>% group_by(P_ALFABETA) %>%
  count(id = "Cuenta") %>% collect()
```

```{r}
datos %>% dplyr::filter(P_ALFABETA %in% c(1, 2)) %>% group_by(P_ALFABETA) %>%
  count(id = "Cuenta") %>% show_query()
```

Ingestamos censo:


```{r}
df_personas <- open_dataset("parquet/personas")
```


```{r}
tic()
consulta5 <- df_personas %>% group_by(U_DPTO, U_MPIO) %>%
  count() %>% arrange(desc(n)) %>% collect()
consulta5
toc()
```

```{r}
#df_personas <- df_personas %>% mutate(secuencia = row_number())
#df_personas %>% head() %>% collect() %>% relocate(secuencia, .after = "TIPO_REG")

```


Creamos una conexión y registramos la tabla 

```{r}
con2 <- DBI::dbConnect(duckdb::duckdb(), dbdir = "colombia")
df_personas_duck <- to_duckdb(df_personas, con2, 
                              "personas_duck")
```


```{r}
df_personas_duck %>% count() %>% collect()

```
Se pueden usar windows functions:

```{r}
df_personas_duck <- df_personas_duck %>% mutate(secuencia = row_number())
df_personas_duck %>% head() %>% collect() %>% relocate(secuencia, .after = "TIPO_REG")
```


```{r}
df_personas_duck %>% group_by(U_DPTO, U_MPIO) %>%
  count() %>% arrange(desc(n)) %>% ungroup() %>% count()
```

Población por municipio

```{r}
tic()
consulta5b <- df_personas_duck %>% group_by(U_DPTO, U_MPIO) %>%
  count() %>% arrange(desc(n)) %>% collect()
consulta5
toc()
```


# Cominación de duckdb y arrow


```{r}
df_personas <- open_dataset("parquet/personas")
```

Calcular el número de personas por municipio en arrow y el promedio de personas por municipio en duckdb:


```{r}
df_personas %>% group_by(U_DPTO, U_MPIO) %>%
  count() %>% ungroup() %>% to_duckdb() %>% summarise(promedio_mpio = mean(n))
```

```{r}
df_personas %>% group_by(U_DPTO, U_MPIO) %>%
  count() %>% ungroup() %>% to_duckdb() %>% 
  mutate(secuencia = row_number()) %>% collect()
```
```{r}
df_personas %>% group_by(U_DPTO, U_MPIO) %>%
  count() %>% ungroup() %>% 
  mutate(secuencia = row_number())
```


