---
title: "Duck DB"
author: "José Fernando Zea"
date: '2022-11-03'
output: html_document
---

```{r setup, include=FALSE}
knitr::opts_chunk$set(echo = TRUE)
```


```{r}
library(arrow) # Librería en C++ trabaja paralelo para procesar datos
library(duckdb) # Paquete para manejar base de datos duckdb
library(dbplyr) # Consultas en dplyr para un motor de bases de datos
library(dplyr) # Procesar datos (small data)
library(DBI) # Hacer conexiones a bases de datos (Duckdb, Oracle, 
#Mysql, MariaDB, Posgres, Slqserver, redshift, bigquery)
library(tictoc) # Tomar tiempos
```

 ```{r}
# R version 4.2.0 (2022-04-22 ucrt)
 
# other attached packages:
#  [1] survey_4.1-1             survival_3.3-1          
#  [3] Matrix_1.4-1             tidyr_1.2.0             
#  [5] writexl_1.4.0            flextable_0.7.0         
#  [7] samplesize4surveys_4.1.1 timeDate_3043.102       
#  [9] TeachingSampling_4.1.1   magrittr_2.0.3          
# [11] srvyr_1.1.1              labelled_2.9.1          
# [13] haven_2.5.0              pacman_0.5.1            
# [15] tictoc_1.0.1             dplyr_1.0.9             
# [17] dbplyr_2.2.1             arrow_8.0.0             
# [19] duckdb_0.3.4-1           DBI_1.1.3  
# sessionInfo()
```


# Ingestar datos de csv a duckdb


* csv / txt / tsv a la base de datos
* parquet / avro / orc a la base de datos
* Daframe de R/python (pandas) a la base de datos
* Json a la base de datos


Ingestar datos a duckdb (csv a duckdb), Ingestamos el archivo de viviendas de Armenia:

```{r}
# Lectura a archivo csv a una base duckdb 

# Crear una conexión a una base duckdb
con <- DBI::dbConnect(drv = duckdb::duckdb(), 
                      dbdir = "basedatos1")

duckdb_read_csv(con,
               name = "personas_armenia_duckdb", 
               files = "datos_armenia.csv")

# Ingestamos un dataframe
dbWriteTable(con, "iris", iris)

# Listamos las tablas
duckdb::dbListTables(con)
```

Ejercicio: contar la gente de Armentia con SQL:

```{r}
cadenasql <- "
  SELECT count(*) as N
  FROM personas_armenia_duckdb 
  "
consulta1 <- dbGetQuery(con, cadenasql)
consulta1
```

```{r}
cadenasql2 <- "
  SELECT *
  FROM personas_armenia_duckdb 
  LIMIT 6
"
consulta2 <- as_tibble(dbGetQuery(con, cadenasql2))
consulta2
```


```{r}
# Contar cuantos bebes hay de sexo masculino y femenino
cadenasql3 <- "
  SELECT P_SEXO, COUNT(*) AS N_bebes
  FROM personas_armenia_duckdb 
  WHERE P_EDADR = 1 
  GROUP BY P_SEXO
"
consulta3 <- as_tibble(dbGetQuery(con, cadenasql3))
consulta3
```

Realizamos las consultas 1 , 2 y 3 en dplyr:. El primer paso es registrar la tabla como un objeto tipo duckdb

```{r}
personas_armenia_duckdb <- tbl(con, "personas_armenia_duckdb")
```

```{r}
class(personas_armenia_duckdb)
```


```{r}
consulta1A <- personas_armenia_duckdb %>% count() %>% collect()
consulta1A1 <- personas_armenia_duckdb %>% 
  summarise(Cuenta = n()) %>% collect()
```

```{r}
consulta2A <- personas_armenia_duckdb %>% collect()
```
   R      SQL    
* select: select
* filter: where
* group_by: group by
* arrange: order by
* mutate: create table as (cuando no hay group by), crear una columna
* summarise: create table as (cuando SI hay group by o quiero una agregacion de un numero); estadística resumen
* slice: seleccionar filas por indices o nombres columna
* n(): count(*)


```{r}
personas_armenia_duckdb %>% 
  filter(P_EDADR == 1) %>% # 0 a 5 años
   summarise(cuenta_bebes = n()) %>%
  collect()
```


```{r}
consulta3A <- personas_armenia_duckdb %>% 
  filter(P_EDADR == 1) %>% # 0 a 5 años
  group_by(P_SEXO) %>% summarise(cuenta_bebes = n()) %>%
  collect()
```


```{r}
consulta3A1 <- personas_armenia_duckdb %>% 
  filter(P_EDADR == 1) %>% # 0 a 5 años
  group_by(P_SEXO) %>% count() %>%
  collect()
```

Puedo ver la consulta que se mando en SQL a la base de datos:

```{r}
personas_armenia_duckdb %>% 
  filter(P_EDADR == 1) %>%
  group_by(P_SEXO) %>% count() %>% show_query()
```

# Lectura de una tabla de un parquet

Leemos el archivo parquet como formato arrow

```{r}
df_personas <- open_dataset("parquet/personas")
```

Creamos una conexión y registramos la tabla 

```{r}
con2 <- DBI::dbConnect(duckdb::duckdb(), dbdir = "duckdb2")
df_personas_duck <- to_duckdb(df_personas, con2, 
                              "personas_duck")
# duckdb::dbListTables(con2)
# Los archivos en arrow no se guardan en la bse de datos

```

Podemos registrar realizar las consultas de interés:

```{r}
sql <- "
  SELECT count(*) as N
  FROM personas_duck 
"
as_tibble(dbGetQuery(con2, sql))
```

Si no le coloco el as.tibble:

```{r}
dbGetQuery(con2, sql)
```
Calculemos el número de persons por municipiO:

```{r}
# df_personas_duck %>% head() %>% collect()
sql <- "
  SELECT U_DPTO, U_MPIO, count(*) as N
  FROM personas_duck 
  GROUP BY U_DPTO, U_MPIO   
  ORDER BY N DESC
"
consulta4 <-  as_tibble(dbGetQuery(con2, sql))
```


En dplyr también  podemos hacer las consultas que se quieran:

```{r}
df_personas_duck %>% count() %>% collect()
```

Contar el número de personas por municipio

```{r}
tic()
consulta5 <- df_personas_duck %>% group_by(U_DPTO, U_MPIO) %>%
  count() %>% arrange(desc(n)) %>% collect()
consulta5
toc()
```


Ejercicio en sql en duckdb

1) Calcular los municipio con mayor tasa femenina (10 primeros)
(En duckdb)
(la proporción de mujeres / total munic)



```{r}
#P_SEXO, U_DPTO, U_MPIO       
consulta <- df_personas_duck %>% 
  group_by(U_DPTO, U_MPIO, P_SEXO) %>% 
  summarise(cuenta = n()) %>% ungroup() %>% 
  group_by(U_DPTO, U_MPIO) %>%
  mutate(totalpob = sum(cuenta)) %>% ungroup() %>%
  filter(P_SEXO == 2) %>% collect() %>%
  mutate(razon_femenina = cuenta / totalpob) %>%
  arrange(desc(razon_femenina)) %>% slice(1:10)
```


# Combinación de arrow y duckdb

No siempre es posible trabajar siempre arrow pues no todo es paralelizable.



```{r}
# No lo puedes hacer en arrow por que trabaja en paralelo
# df_personas %>% filter(U_DPTO == "63" & U_MPIO == "001") %>%  ungroup() %>%
#   mutate(id = row_number()) %>% collect()
 #Va a salir error
```
En duckdb si está soportado las operaciones no paralizables:

```{r}
consulta_secuencia <- df_personas %>% to_duckdb() %>%
  filter(U_DPTO == "63" & U_MPIO == "001") %>%  ungroup() %>%    mutate(id = row_number()) %>% collect()
 #Va a salir error
```


```{r}
consulta7 <-  df %>% ungroup() %>% to_duckdb() %>% arrange(desc(n)) %>%
  mutate(id = row_number()) %>% 
   collect()
```




















```{r}
df <- df_personas %>% group_by(U_DPTO, U_MPIO) %>%
  count() %>% arrange(desc(n))
```


Por ejemplo si quiero rezagar arrow no soporta esta función (rezagamos n)


```{r}
df %>% mutate(n_rezgada = lag(n))
```

En este caso hago viajar la tabla a una tabla virtual duckdb y hago la operación:


```{r}
consulta6 <- df %>% to_duckdb() %>% arrange(desc(n)) %>% dplyr::mutate(n_rezgada = dplyr::lag(n)) %>% collect()
```








Ejercicio en sql

1) Calcular los municipio con mayor tasa femenina (10 primeros)
(En duckdb)


```{r}
con3 <- DBI::dbConnect(duckdb::duckdb(), dbdir = "duckdb3")
df_personas_duck <- to_duckdb(df_personas, con3, 
                              "personas_duck")
```


```{r}
consutla <- df_personas_duck %>% group_by(U_DPTO, U_MPIO, P_SEXO) %>% count() %>% collect() %>%
  group_by(U_DPTO, U_MPIO) %>%
  mutate(totpob = sum(n), tasa =  n / totpob) %>%
  filter(P_SEXO == 2)  %>% arrange(desc(tasa)) %>%
    slice(1:10) %>%  select(U_DPTO, U_MPIO, tasa)
```



```{r}
sql <- "
SELECT * 
FROM(SELECT U_DPTO, U_MPIO, count(*) as N
  FROM personas_duck 
  WHERE (p_sexo =2)
  GROUP BY  U_DPTO, U_MPIO   
  ORDER BY N DESC) a
JOIN SELECT U_DPTO, U_MPIO, SUM(N)  AS TOTALPOB
FROM TABLA1
GROUP BY  U_DPTO, U_MPIO B
ON a.u_dpto = b.u_dpto and a.u_mpio = b.mpio  
"
a <- as_tibble(dbGetQuery(con3, sql))

```

