---
title: "Clase 2"
output: html_document
date: '2022-11-05'
---

```{r setup, include=FALSE}
knitr::opts_chunk$set(echo = TRUE)
```


```{r}
library(pacman)
pacman::p_load(dplyr, readxl, arrow, data.table, tictoc)
```


```{r}
df_personas <- open_dataset("parquet/personas") 
dim(df_personas)
```
Cuanticar la población por municipio

R         sql
select: select
filter: where
arrange: order by
summarise: create table as (cuando se quiere una 
estadistica resumen o agregación)
mutate: create table (cuando se crea nueva columna)
n(): count(*)


```{r}
tic()
consulta1 <- df_personas %>% 
  group_by(U_DPTO, U_MPIO) %>% 
  summarise(poblacion = n()) %>% 
  ungroup() %>%
  arrange(desc(poblacion)) %>%
  collect()
toc()
```
Tasa de población femenina por municipio
U_DPTO, U_MPIO, P_SEXO

```{r}
tic()
consulta2 <- df_personas %>% 
  group_by(U_DPTO, U_MPIO, P_SEXO) %>%
  summarise(pob_sexo = n()) %>% collect() %>% 
  ungroup() %>%
    group_by(U_DPTO, U_MPIO) %>%
  mutate(poblacion = sum(pob_sexo)) %>%
  filter(P_SEXO == 2) %>% 
  mutate(razonFem = pob_sexo / poblacion) %>%
  arrange(desc(razonFem))
toc()
```

Sacar para cada estrato socioeconómico el porcentaje de
personas con educación tecnica /tecnológico, universitaria
o posgrados para la población urbana del país mayor a 25 años.

```{r}
viviendas <- open_dataset("parquet/viviendas")
dim(viviendas)
```

```{r}
tic()
consulta3 <- left_join(select(df_personas, COD_ENCUESTAS,
                  P_NIVEL_ANOSR, P_EDADR),
          select(viviendas, COD_ENCUESTAS, VA1_ESTRATO,
                 UA_CLASE), by = c("COD_ENCUESTAS")) %>%
  filter(UA_CLASE == 1 &  P_EDADR >=6) %>%
  mutate(indica_educaSupTec = as.numeric(P_NIVEL_ANOSR %in% 6:9)) %>%
  ungroup() %>% 
  group_by(VA1_ESTRATO) %>% 
  summarise(porc_educasupTec = round(100 * mean(indica_educaSupTec), 2)) %>%
  collect() %>% arrange(VA1_ESTRATO)
  toc()
```

```{r}
consulta3 %>% slice(1:7)
```





Sacar para cada estrato socioeconómico el porcentaje y valor de
personas con educación tecnica /tecnológico, universitaria
o posgrados para la población urbana del país mayor a 25 año por sexo


```{r}
tic()
consulta4 <- left_join(select(df_personas, COD_ENCUESTAS,
                  P_NIVEL_ANOSR, P_EDADR, P_SEXO),
          select(viviendas, COD_ENCUESTAS, VA1_ESTRATO,
                 UA_CLASE), by = c("COD_ENCUESTAS")) %>%
  filter(UA_CLASE == 1 &  P_EDADR >=6) %>%
  mutate(indica_educaSupTec = as.numeric(P_NIVEL_ANOSR %in% 6:9)) %>%
  ungroup() %>% 
  group_by(VA1_ESTRATO, P_SEXO) %>% 
  summarise(total = sum(indica_educaSupTec)) %>%
  collect() %>% arrange(VA1_ESTRATO)
  toc()
```
```{r}
library(reshape2)
consulta4 <- dcast(data = consulta4, formula =  VA1_ESTRATO ~ P_SEXO,
      value.var = "total")
      
```

