s---
title: "Clase 1"
author: "José Fernando Zea"
date: '2022-10-20'
output: html_documsent
---

```{r setup, include=FALSE}
knitr::opts_chunk$set(echo = TRUE)
```


```{r}
library(arrow)
library(dplyr)
library(readxl)
library(tictoc)
```

```{r}
df <- open_dataset("parquet/personas")
```

```{r}
nrow(df);ncol(df)
names(df)
```
Lazy evaluation, antes del collect
```{r}
tic()
consulta1 <- df %>% group_by(U_DPTO) %>%
  summarise(cuenta = n()) %>% 
  collect() %>%
  arrange(desc(cuenta))
toc()
```


```{r}
df %>% head() %>% collect()
```



a) Calcular los municipios (20) con mayor número de residentes afuera del país hace 5 años.
b)  Calcular los municipios (20) con mayor proporción de residentes afuera del país hace 5 años.

```{r}
divipola <- read_excel("DIVIPOLA.xlsx")
```


* Seleccione variables
* Agrupar por el departamento y municipio
* Contar cuantas personas vivían afuera del país hace 5 años
* Contar la población
* Calcular la proporción de habitantes de afuera hace 5 años

```{r}
tic()
consulta2 <- df %>% 
  select(U_DPTO, U_MPIO, PA_VIVIA_5ANOS) %>%
  group_by(U_DPTO, U_MPIO, PA_VIVIA_5ANOS) %>% 
  summarise(cuenta = n()) %>% collect() %>%
  ungroup() %>% group_by(U_DPTO, U_MPIO) %>%
  mutate(total_pob = sum(cuenta)) %>%
  filter(PA_VIVIA_5ANOS == 4) %>%
  mutate(porc_perAfuera = round(100 * cuenta / total_pob, 2))
toc()
```


```{r}
tic()
consulta2 <- df %>% 
  select(U_DPTO, U_MPIO, PA_VIVIA_5ANOS) %>%
  group_by(U_DPTO, U_MPIO, PA_VIVIA_5ANOS) %>% 
  summarise(cuenta = n()) %>% collect() %>%
  ungroup() %>% group_by(U_DPTO, U_MPIO) %>%
  mutate(total_pob = sum(cuenta)) %>%
  filter(PA_VIVIA_5ANOS == 4) %>%
  mutate(porc_perAfuera = 
           round(100 * cuenta / total_pob, 2),
         codigo_municipio =  
           paste0(U_DPTO, U_MPIO)) %>%
  left_join(divipola, by = "codigo_municipio") %>%
  arrange(desc(porc_perAfuera))

 consulta2 <- consulta2[,c("codigo_municipio", "nombre_municipio","nombre_departamento",
  "PA_VIVIA_5ANOS", "cuenta", "total_pob", 
"porc_perAfuera")] 
toc()
```




¿Calcular la proporción de madres menores de 19 por grupo étnico?


```{r}
tic()
consulta3 <- df %>% 
  select(P_EDADR, PA2_HNVH, P_SEXO, PA1_GRP_ETNIC) %>% 
  mutate(grupo_etnico = ifelse(PA1_GRP_ETNIC %in% 3:5, 
                                    "Afrodescendiente",
                               ifelse(PA1_GRP_ETNIC == 1, "Indigena",
                               ifelse(PA1_GRP_ETNIC == 2, "Gitano",
                               ifelse(PA1_GRP_ETNIC == 6, "Ninguno",
                                      NA_character_))))) %>%
  filter(P_SEXO == 2 &  P_EDADR <= 4) %>% 
  mutate(tiene_hijo = ifelse(PA2_HNVH %in% 1:25, 1, 0)) %>% group_by(grupo_etnico) %>%
  summarise(total_personas = n(), 
            total_personas_hijos = sum(tiene_hijo)) %>%
collect() %>% 
  mutate(pror_menoresHijos = 100 * total_personas_hijos / total_personas)
toc()  
  
```
