---
title: "Clase 3 Big Data"
author: "José Fernando Zea"
date: '2022-10-27'
output: html_document
---

```{r setup, include=FALSE}
knitr::opts_chunk$set(echo = TRUE)
```

```{r}
library(arrow) # Librería en C++ trabaja paralero para procesar datos
library(dplyr) # Procesar datos (small data)
library(readxl) # Leer un archivo de excel
library(tictoc) # Tomar tiempos
library(data.table)  # Procesar datos (small data), ultrarapido
```

```{r}
df <- open_dataset("parquet/personas")
```

```{r}
df_armenia <- df %>% 
  filter(U_DPTO == "63" & U_MPIO == "001") %>% collect()
```

```{r}
tic()
fwrite(df_armenia, "df_armenia.csv")
toc()
```


Ejercicio generar varios archivos en formato parquet para poder hacer computación distribuida.

Recuerda los parquet son:
* Archivo binario
* Ocupa poco espacio
* Permite computación distribuida
* Row - based
* Se almacenan en datalake (S3, Google Storage, Azure Storage)
Tarea: profundizar en los archivos parquet.
* Competencia: Avro, csv distribuidos


```{r}
getwd()
dir()
```


```{r}
source("f_csv_parquet.R")
```


```{r}
write_chunk_data(data_path = "df_armenia.csv", output_dir = "parquet_armenia",  chunk_size = 50000) 
#chunk_size: es el # de registro en que quiero particionarl el csv
```


Realizar un benchmark entre la eficiencia en R y arrow:

```{r}
df_armenia_arrow <- open_dataset("parquet_armenia" )
#a <- head(df_armenia_arrow) %>% collect()
```

```{r}
# dplyr
tic()
temp2 <- df_armenia %>% group_by(P_EDADR) %>% summarise(cuenta = n())
toc()
```


```{r}
df_armenia <- as.data.table(df_armenia)
tic()
temp3 <- df_armenia[,.N,by = P_EDADR]
toc()
```


```{r}
#arrow
tic()
temp2 <- df_armenia_arrow %>% group_by(P_EDADR) %>% 
  summarise(cuenta = n()) %>% collect()
toc()
```


Calcular el nivel educativo por estrato socieconómico: para las personas mayores de 24 años calcular la proporción que tienen niveles de educación técnica, superior o posgrados por estrato socioeconómico y solo la parte urbana del país.


Vivendas
COD_ENCUESTAS
UA_CLASE es 1
VA1_ESTRATO


Personas
COD_ENCUESTAS
P_EDADR >= 6
P_NIVEL_ANOSR 7 a 9 


```{r}
df_personas <- open_dataset("parquet/personas")
df_viviendas <- open_dataset("parquet/viviendas")

```


```{r}
tic()
consulta1 <- df_personas %>% select(COD_ENCUESTAS, P_EDADR, P_NIVEL_ANOSR) %>% left_join(df_viviendas %>% 
           select(COD_ENCUESTAS, UA_CLASE, VA1_ESTRATO),
           by = "COD_ENCUESTAS") %>%
  filter(P_EDADR >= 6 & UA_CLASE == 1) %>% 
  mutate(indica_educaTecSup = ifelse(P_NIVEL_ANOSR %in% 7:9, 1, 0)) %>%
  group_by(VA1_ESTRATO) %>% 
  summarise(propSuperior = mean(indica_educaTecSup)) %>%
  collect()
toc()  
```

Un join por dos variables:
df1 %>% left_join(df2, by = c("var1", "var2"))

df1: var1 var2
df2: VAR1, VAR2

df1 %>% left_join(df2, by = c("var1" = "VAR1, "var2" = "VAR2"))



Ejercicios:
2. Ejercicio: nivel de escolaridad de las zonas rurales. 
(adultos >= 18 al menos con el bachillerato completo)

```{r}

tic()
consulta2 <- df_personas %>% select(P_NIVEL_ANOSR, UA_CLASE) %>%
  mutate(indica_bachiller =  ifelse(P_NIVEL_ANOSR %in% 4:9, 1, 0)) %>%
  group_by(UA_CLASE) %>% 
  summarise(prop_bachilleres = mean(indica_bachiller)) %>% collect()
toc()
consulta2
```


3. Proporción de Desempleo femenino en la ruralidad desagregado por 
estado civil

P_TRABAJO == 4
P_EST_CIVIL
P_SEXO == 2


```{r}
tic()
consulta3 <- df_personas %>% select(P_TRABAJO,P_EST_CIVIL,P_SEXO,UA_CLASE, P_EDADR) %>%
  filter(P_SEXO == 2 & UA_CLASE %in% 2:3 & P_EDADR %in% 4:21) %>%  
  mutate(desocupado=  ifelse(P_TRABAJO == 4,1,0), 
         ocupado=  ifelse(P_TRABAJO %in% 1:3,1,0)) %>%
  group_by(P_EST_CIVIL) %>% 
  summarise(razon_desempleo = sum(ocupado)/sum(desocupado)) %>% collect()
toc()
```

