---
title: "Sesion 1 (grupo 2)"
author: "José Fernando Zea"
date: '2022-10-21'
output: html_document
---

```{r setup, include=FALSE}
knitr::opts_chunk$set(echo = TRUE)
```

```{r}
library(arrow)
library(dplyr)
library(readxl)
library(tictoc)
```
Leer la base de personas del censo de población 2018:


```{r}
divipola <- read_excel("DIVIPOLA.xlsx")
```


```{r}
datos <- open_dataset("parquet/personas")
dim(datos)
```


```{r}
names(datos)
```

```{r}
# datos %>% collect()
# collect(datos)
```


1. Ejercicio: Calcular la población por municipio: 

```{r}
tic()
consulta1 <- datos %>% group_by(U_DPTO, U_MPIO) %>% count() %>%
  collect() %>% mutate(codigo_municipio = paste0(U_DPTO, U_MPIO)) %>%
  left_join(divipola)
toc()
```


Calcular el alfabetismo por departamentos
* Tome los datos luego agrupe por departamento y P_ALFABETA y realice un conteo. Luego, calcule el total de personas por departamento,
Filtre los que tenga P_ALFABETA = 1 y realice el cociente
total_grupo / total_poblacion

```{r}
tic()
consulta2 <- datos %>% group_by(U_DPTO, P_ALFABETA) %>%
  count() %>% collect() %>% group_by(U_DPTO) %>% 
  mutate(N_dpto = sum(n)) %>% filter(P_ALFABETA == 1) %>%
  mutate(tasa_alfab = n / N_dpto) %>% arrange(desc(tasa_alfab)) %>%
  select(-P_ALFABETA)
toc()
```



3. Calcular el embarazo juvenil / adolescente por departamento

Edad, Número de hijos, departamento
U_DPTO