---
title: "Untitled"
author: "José Fernando Zea"
date: '2022-12-09'
output:
  word_document: default
  html_document: default
---

```{r setup, include=FALSE}
knitr::opts_chunk$set(echo = TRUE)
```


Con el censo de población 2018 elaboré los siguientes puntos con arrow:

1. Calculé la tasa de hacinamiento por estrato socioeconómico. Crear Hacinamiento = total de personas / total de cuartos.



```{r, warning=FALSE, message=FALSE}
library(arrow)
library(dplyr)
library(flextable)
```


•	Seleccionar de la hogares id encuesta, tot cuartos
•	Seleccionar de la vivienda el id encuestas, estrato

```{r}
censo_viviendas <- open_dataset("parquet/viviendas")
censo_hogares <- open_dataset("parquet/hogares")
censo_personas <- open_dataset("parquet/personas")
```


Seleccionamos de viviendas el identificador y el estrato, por otro lado del hogar seleccionamos el total de hogares y de cuartos.

```{r}
consulta1 <- left_join(censo_hogares %>%
             select(COD_ENCUESTAS, H_NRO_CUARTOS, HA_TOT_PER),
                    censo_viviendas %>% select(COD_ENCUESTAS, VA1_ESTRATO)) %>% 
  group_by(VA1_ESTRATO) %>% summarise(total_personas = sum(HA_TOT_PER),
                                      total_cuartos = sum(H_NRO_CUARTOS)) %>% 
  ungroup() %>%
  mutate(razon_hacinamiento = total_personas / total_cuartos) %>% collect() %>%
  arrange(VA1_ESTRATO)
```


2.	Calculé el promedio del total de fallecidos por hogar en Bogotá, calcule lo anterior desagregado por estrato.


```{r}
consulta_2a <- censo_hogares %>% 
            select(COD_ENCUESTAS, HA_TOT_PER, HA_NRO_FALL, U_DPTO) %>%
            filter(U_DPTO == "11") %>%
  summarise(tot_fallecidos = sum(HA_NRO_FALL, na.rm = T), 
            tot_personas = sum(HA_TOT_PER, na.rm = T)) %>%
  mutate(fallecidosXhogar = 1000 * tot_fallecidos / (tot_fallecidos + tot_personas)) %>%
  collect()
consulta_2a
```

Hay 3,4 personas fallecidas por cada 1000 personas en Bogotá, por estrato el análisis se presenta a continuación:

```{r}
consulta_2b <- left_join(censo_hogares %>% 
            select(COD_ENCUESTAS, HA_TOT_PER, HA_NRO_FALL, U_DPTO) %>%
            filter(U_DPTO == "11"),
 censo_viviendas %>% select(COD_ENCUESTAS, VA1_ESTRATO)) %>%
  group_by(VA1_ESTRATO) %>%
  summarise(tot_fallecidos = sum(HA_NRO_FALL, na.rm = T), 
            tot_personas = sum(HA_TOT_PER, na.rm = T)) %>% ungroup() %>%
  mutate(fallecidosXhogar = 1000 * tot_fallecidos / (tot_fallecidos + tot_personas)) %>%
  collect() %>% arrange(VA1_ESTRATO)
consulta_2b
```

Los hogares sin estratos y el estrato 1 tienen una tasa de fallecidos mayor (de 3,9), seguido del estrato 3 en 3,66, los estratos 4, 5, y 6 tienen las menores tasas de fallecidos el último año.


3.	Calcule los 10 municipios que tienen la mayor cobertura de servicios públicos (que tengan todos los siguientes servicios: energía eléctrica, acueducto, alcantarillado, recolección de basuras e internet)


```{r}
DIVIPOLA <- readxl::read_excel("DIVIPOLA.xlsx")
DIVIPOLA$U_DPTO <- DIVIPOLA$codigo_departamento
DIVIPOLA$U_MPIO <- substr(DIVIPOLA$codigo_municipio, 3, 5)
```

Los 10 municipios con mayor cobertura de servicios públicos son:
```{r}
consulta3 <- censo_viviendas %>% 
  mutate(serv_publicos = as.numeric(
    VA_EE == 1 & VB_ACU == 1 & VC_ALC == 1 & VE_RECBAS == 1 &  VF_INTERNET == 1)) %>%
  group_by(U_DPTO, U_MPIO) %>% summarise(prop_serv_publicos = mean(serv_publicos, na.rm = T)) %>%
  ungroup() %>% collect() %>% 
  left_join(DIVIPOLA %>% select(U_DPTO, U_MPIO, nombre_departamento,  nombre_municipio),
            by = c("U_DPTO", "U_MPIO")) %>%
  arrange(desc(prop_serv_publicos)) %>% slice(1:10)
consulta3
```





4.	Calcule los municipios que tienen mayor proporción de personas mayores de 29 años con posgrado. Coloque los 10 municipios con sus respectivas tasas.

Los municipios con más tasas de posgrados:

```{r}
consulta4 <- censo_personas %>% filter(P_EDADR > 6) %>% 
  mutate(posgrado = as.numeric(P_NIVEL_ANOSR == 9)) %>%
  group_by(U_DPTO, U_MPIO) %>% summarise(prop_posgrado = mean(posgrado)) %>%
  collect() %>%
    left_join(DIVIPOLA %>% select(U_DPTO, U_MPIO, nombre_departamento,  nombre_municipio),
            by = c("U_DPTO", "U_MPIO")) %>%
  arrange(desc(prop_posgrado)) 
  row.names(consulta4) <- NULL
  consulta4[1:10,]
```




5.	Calcule la tasa de desocupación para las 5 principales ciudades en términos de población (sólo en su área urbana):

```{r}
 consulta5 <- right_join(censo_viviendas %>% 
            select(COD_ENCUESTAS, UA_CLASE, U_DPTO, U_MPIO) %>%
            filter(UA_CLASE == 1),
 censo_personas %>% select(COD_ENCUESTAS, P_TRABAJO) %>% 
   mutate(trabajo = as.numeric(P_TRABAJO %in% 1:3),
                           noTrabajo = as.numeric(P_TRABAJO == 4),
                           pobEconomActiva = as.numeric(P_TRABAJO %in% 1:4)) %>%
   filter(pobEconomActiva == 1)) %>%
   select(COD_ENCUESTAS, U_DPTO, U_MPIO, trabajo, noTrabajo) %>%
  group_by(U_DPTO, U_MPIO) %>% summarise(total_ocupados = sum(trabajo),
                                         total_desocupados = sum(noTrabajo)) %>%
  ungroup() %>% 
  mutate(tasa_desocupacion = total_desocupados / (total_ocupados + total_desocupados)) %>%
  collect() %>%  
  left_join(DIVIPOLA %>% select(U_DPTO, U_MPIO, nombre_departamento,  nombre_municipio,
                                codigo_municipio),
            by = c("U_DPTO", "U_MPIO")) %>%
filter(codigo_municipio  %in% c("11001", "76001", "05001", "08001", "13001"))
```

Los 5 municipios con mayores tqaqsas de desocupación son:

```{r}
consulta5 %>% slice(1:5) %>% select(-U_DPTO, -U_MPIO, -total_ocupados, -total_desocupados)
```

